臺灣臺北地方法院民事判決　　　　　　95年度重訴字第1055號
原　　　告　甲○○
訴訟代理人　盧國勳　　律師
複代理人　　陳貴德　　律師
複代理人　　歐德芳　　律師
被　　　告　有程建設股份有限公司
兼法定代理　乙○○
人
訴訟代理人　丙○○○
人間請求侵權行為損害賠償事件，本院於中華民國96年5月9日言
詞辯論終結，判決如下：
    主      文
被告應連帶給付原告新臺幣壹仟陸佰伍拾貳萬元及自民國九十六
年四月二十八日起至清償日止，按年息百分之五計算之利息。
訴訟費用新臺幣壹拾伍萬柒仟佰柒拾陸元由被告負擔。
本判決於原告以新臺幣伍佰伍拾萬元為被告供擔保後，得假執行
，但被告如以新臺幣壹仟陸佰伍拾貳萬元為原告預供擔保，得免
為假執行。
    事實及理由
壹、程序部分：
　一訴狀送達後，原告不得將原訴變更或追加他訴；但請求之基
　　礎事實同一，或擴張或減縮應受判決事項之聲明者，不在此
  　限，民事訴訟法第255條第1項第2款、第3款定有明文。本件
    原告甲○○起訴原依民法第184條第1項侵權行為法律關係，
    聲明被告乙○○應給付其新臺幣 (下同)1,065 萬元，及自
    該訴狀繕本送達翌日起至清償日止，按年息5%計算之利息，
    嗣於本院審理中，為下列之變更及追加：(一)95年12月13日具
    狀追加被告有程建設股份有限公司 (下稱有程公司)，並追
    加依民法第349條、第353條權利瑕疵擔保、民法第227條不
    完全給付及公司法第23條第2項公司負責人與公司連帶賠償
    責任規定為請求，聲明變更為：1.先位聲明：被告應將附表
    所示土地及建物（本判決不附該附表，其土地及建物標示見
    本判決實體部分）分別於84年5月6日、85年4月12日設定登
    記權利價值為本金最高限額33,200萬元之抵押權塗銷；2.備
    位聲明：被告應連帶給付原告1,664萬元及該追加訴狀繕本
    送達翌日起至清償日止按5%計算之利息。(二)95年4月12日具
    狀變更聲明為：被告應連帶給付原告1,652萬元及自該變更
    狀繕本送達翌日起至清償日止按年息5%計算之利息。上開追
    加被告有程公司，追加權利瑕疵擔保、不完全給付及公司法
    第23條2項規定之法律關係而為請求部分，皆與原請求之基
    本原因事實相同，又原告就金額之擴張及再減縮，及利息之
    擴張及減縮部分，係屬擴張及減縮應受判決事項之聲明，按
    諸上揭規定，並無不合，應予准許。
  二被告有程公司、乙○○均未於言詞辯論期日到場，核無民事
    訴訟法第386條所列各款情形，爰依原告之聲請，由其一造
    辯論而為判決。
貳、實體部分：
  一原告起訴主張：原告前向訴外人宏達建設股份有限公司 (下
    稱宏達公司)購買臺北市○○區○○街「西門大亨」建案A、
    B棟10樓房、地 (現門牌號碼為臺北市○○街○段73號10樓
    及10樓之1，下稱系爭房地)，83年間宏達公司無資力繼續興
    建，該建案即由被告有程公司承接，原告即轉而給付購屋款
    予有程公司，被告乙○○為有程公司之負責人，竟於84年5
    月6日將上開房屋所坐落基地即臺北市○○區○○段2小段53
    0、533等地號土地設定33,200萬元之最高限額抵押權予臺灣
    中小企業銀行股份有限公司（下稱臺灣中小企銀），復於85
    年4月12日將原告所買受之上開房屋為同額之最高限額抵押
    權設定，乙○○竟基於為有程公司不法所有之意圖，隱匿上
    開事實，致原告陷於錯誤，仍陸續給付各期購屋款，於85年
    7月15日移轉系爭房地登記予原告時，仍未塗銷上開最高限
    額抵押權。乙○○此舉顯然有故意不法侵害原告之權利，應
    負民法第184條第1項之侵權行為損害賠償責任，有程公司之
    給付亦構成民法第349條、第353條之權利瑕疵擔保責任、第
    227條之不完全給付之債務不履行責任，被告二人並應依公
    司法第23條第2項規定負連帶賠償責任，又按負損害賠償責
    任者，除法律另有規定或契約另有訂定外，應回復他方損害
    發生前之原狀，債權人亦得請求支付回復原狀所必要之費用
    ，以代回復原狀，並以支付予有程公司之價金1,652萬元作
    為回復原狀之費用等語。並聲明：如主文第1項所示，並願
    供擔保請准宣告假執行。
  二被告未於最後言詞辯論期日到場，惟據其曾到場及所提書狀
    之陳述與聲明如下：被告應負債務不履行及權利瑕疵擔保責
    任，未敢卸責，迄今猶在設法塗銷系爭房地之最高限額抵押
    權之設定登記，以免系爭房地被拍定致原告受到實際損害，
    但在被拍定前，原告尚未受有實際損害，即訴請被告賠償其
    購買房地之價金，應屬無據，若欲為此之請求，亦應扣除原
    告使用系爭房地相當於租金之費用，餘款500萬餘元，願分
    期給付原告等語，資為抗辯。並聲明：(一)原告之訴及假執行
　　之聲請均駁回；(二)如受不利判決，願供擔保請准宣告免為假
  　執行。
  三經查，原告主張其向被告有程公司購買系爭房地，已繳交價
    款1,652萬元，被告乙○○為有程公司之負責人，有程公司
    於移轉所有權登記予原告前，即將系爭房地設定本金最高限
    額33,200萬元之抵押權予臺灣中小企銀，迄今尚未塗銷之事
    實，業據其提出系爭房地之登記簿謄本、統一發票在卷可稽
    。次查，乙○○因隱匿上開設定最高限額抵押權予臺灣中小
    企銀之事實，向原告詐取金錢之事實，經臺灣臺北地方法院
    檢察署檢察官提起公訴，雖經本院判決無罪，但終經臺灣高
    等法院判處有期徒刑八月確定，有本院94年度易字第1869號
    刑事判決書、臺灣高等法院95年度上易字第1055號刑事判決
    書在卷可查，並經本院依職權調閱上開刑事案卷，核對無訛
    ，足證乙○○確有故意不法侵害原告財產權之情事，其應負
    侵權行為損害賠償責任，而有程公司所為之給付，因有上開
    最高限額抵押權存在，應負瑕疵擔保責任，並應負不完全給
    付之債務不履行責任，均堪予認定。
  四按因故意或過失，不法侵害他人之權利者，負損害賠償責任
　　；因可歸責於債務人之事由，致為不完全給付者，債權人得
　  依關於給付遲延或給付不能之規定行使其權利；出賣人應擔
    保第三人就買賣之標的物，對於買受人不得主張任何權利；
    出賣人不履行第348條至第351條所定之義務者，買受人得依
    關於債務不履行之規定，行使其權利，民法第184條第1項前
    段、第227條第1項、第349條、第353條分別定有明文。次按
    公司負責人對於公司業務之執行，如有違反法令致他人受有
    損害時，對他人應與公司負連帶賠償之責，公司法第23條第
    2項亦著有明文。本件前開臺彎高等法院刑事判決雖認定乙
    ○○向原告詐得1,065萬元，惟原告於本件陳稱實際被詐金
    額為1,652萬元，業據其提出相符之統一發票在卷可按，原
    告請求被告應賠償上開金額，即屬有據，至於被告辯稱應扣
    除原告使用系爭房地之利益云云，然原告使用系爭房地係本
    於其對該房屋地之所有權，對被告而言，並不構成不當得利
    ，此外被告復未舉出依何法律關係應予扣除原告使用系爭房
    地之利益，被告上開所辯，自非可採。從而，原告依民法第
　　184條第1項前段規定，主張乙○○負侵權行為損害賠償責任
  　，依民法第349條、第353條及第227條第1項規定，主張有程
    公司負瑕疵擔保及不完全給付責任之損害賠償責任，二人並
    依公司法第23條第2項規定連帶給付原告1,652萬元，及自96
    年4月12日變更訴之聲明狀送達翌日即96年4月28日起至清償
    日止，按年息5%計算之法定遲延利息，即為有理由，應予准
    許。
  五兩造均陳明願供擔保請准宣告假執行或免為假執行，經核均
    無不合，爰分別酌定如主文第3項所示之相當擔保金額宣告
    之。
據上論結，原告之訴為有理由，依民事訴訟法第385 條第1 項前
段、第78條、第87條第1項、第390條第2項、第392條第2項，判
決如主文。
中　　華　　民　　國　　96　　年　　5　　月　　24　　日
                  民事第四庭法  官  劉坤典
以上為正本係照原本作成
如對本判決上訴，須於判決送達後20日內向本院提出上訴狀
中　　華　　民　　國　　96　　年　　5　　月　　24　　日
                            書記官  楊勝欽
